【裁判字號】    98,消債更,581
【裁判日期】    980428
【裁判案由】    聲請更生程序
【裁判全文】
臺灣高雄地方法院民事裁定           98年度消債更字第581號
聲  請  人
即  債務人  甲○○
                        1
上列當事人因消費者債務清理事件聲請更生，本院裁定如下：
    主  文
聲請人即債務人甲○○自中華民國九十八年四月二十八日下午四
時起開始更生程序。
命司法事務官進行本件更生程序。
    理  由
一、本件聲請意旨略以：聲請人即債務人（以下簡稱聲請人）有
    不能清償債務之情事，前曾依「中華民國銀行公會會員辦理
    消費金融案件無擔保債務協商機制」，提出債權人清冊，請
    求當時最大債權銀行即台新國際商業銀行股份有限公司（以
    下簡稱台新銀行）共同協商債務清償方案，就聲請人當時積
    欠新臺幣（下同）2,840,581 元之無擔保債務成立協商，約
    定聲請人分120 期，每月繳納27,272元之方式償還，現積欠
    乙○○○保險股份有限公司（以下簡稱乙○○○）等金融機
    構債務共新臺幣6,527,018 元。聲請人現任職於高雄市三泰
    醫院擔任護士，平均每月薪資約為35,193元，遭強制執行扣
    薪約10,000元後實領約25,193元，聲請人之配偶陳政陽每月
    薪資收入則為45,530元，因聲請人負債沈重，聲請人之公婆
    及兒子之扶養費均由聲請人之配偶陳政陽負擔，其餘家中生
    活必要開支則由聲請人與配偶陳政陽共同負擔，聲請人因此
    每月必要支出為21,149元（含水費211 元、電費922 元、市
    話費494 元、手機費263 元、第四台費255 元、就學貸款
    2,018 元、房貸12,486元），收入扣除上開必要支出後，所
    剩無幾，而聲請人名下雖有房地各1 筆，惟存有房貸債務4
    百多萬元，是依聲請人之負債及資產狀況，實有不能清償債
    務之虞。又聲請人於消費者債務清理條例施行後，因尚有房
    貸債務未納入95年無擔保還款協議中，故曾以書面向最大債
    權金融機構即乙○○○請求共同協商債務清償方案，惟遭退
    件而協商不成立。為此，爰依法聲請准予裁定更生等語。
二、按債務人不能清償債務或有不能清償之虞者，得依本條例所
    定更生程序，清理其債務；債務人無擔保或無優先權之債務
    總額未逾1,200 萬元者，於法院裁定開始清算程序或宣告破
    產前，得向法院聲請更生；債務人對於金融機構因消費借貸
    、自用住宅借款、信用卡或現金卡契約而負債務，在聲請更
    生或清算前，應提出債權人清冊，以書面向最大債權金融機
    構請求協商債務清償方案，並表明共同協商之意旨；法院開
    始更生程序之裁定，應載明其年、月、日、時，並即時發生
    效力；法院裁定開始更生或清算程序後，得命司法事務官進
    行更生或清算程序，必要時得選任律師、會計師或其他適當
    之自然人或法人一人為監督人或管理人，消費者債務清理條
    例第3 條、第42條第1 項、第151 條第1 項、第45條第1 項
    、第16條第1 項分別定有明文。
三、經查：
(一)聲請人主張之上開事實，業據其提出財產及收入狀況說明書
    （見本院卷第11頁至第13頁、第118 頁至第120 頁）、債權
    人清冊（見本院卷第15頁至第18頁、第122 頁至第125 頁）
    、財團法人金融聯合徵信中心當事人查詢個人資料（信用報
    告）回覆書（見本院卷第20頁至第23頁、第204 頁至第215
    頁）、聲請人、配偶、子女95、96年度綜合所得稅各類所得
    資料清單及國稅局財產歸屬資料清單（見本院卷第25頁至第
    26頁、第33頁、第40頁至第42頁、第173 頁至第175 頁、第
    197 頁至第199 頁）、聲請人及配偶在職證明書（見本院卷
    第27、第43頁）、聲請人及配偶勞健保投保資料表（見本院
    卷第28頁至第30頁、第44頁至第46頁）、聲請人及配偶薪資
    明細表（見本院卷第31頁至第32頁、第47頁至第49頁）、土
    地建物登記謄本（見本院卷第34頁至第39頁）、無擔保債權
    還款計畫書（見本院卷第54頁至第55頁）、診斷證明書（見
    本院卷第57頁）、退件通知函（見本院卷第58頁）、戶籍謄
    本（見本院卷第59頁至第60頁、第62頁）、日常生活支出單
    據（見本院卷第111 頁至第117 頁）及家族系統表（見本院
    卷第189 頁至第190 頁）為證，堪信為真。
(二)聲請人雖稱陳每月必要支出為21,149元，惟其中房貸12,486
    元、就學貸款2,018 元，係屬一般無擔保債務，因債務人之
    財產為全體債權人之總擔保，並無優先清償此特定債務使其
    他無擔保債務劣後清償之理，是上開房貸、就學貸款既不得
    優先受償，即不得列為聲請人每月必要支出項目。準此，聲
    請人每月必要支出應僅為6,645元，堪予認定。
(三)截至98年3 月16日止，聲請人積欠房貸債務4,006,000 元、
    非現金卡之無擔保授信債務1,437,000 元、信用卡債務1,08
    4,018 元，總債務合計6,527,018 元，有卷附財團法人金融
    聯合徵信中心當事人綜合信用報告在卷可憑（見本院卷第21
    6 頁）。上開房貸債務，有聲請人名下坐落高雄縣仁武鄉○
    ○段10之23地號、同段10之17地號土地及其上建號591 號建
    物（門牌號碼：高雄縣仁武鄉○○○街156 巷9 弄5 號）設
    定抵押權供擔保，而該房地價值依價值土地公告現值及房屋
    課稅現值計算僅有1,421,580 元，有國稅局財產歸屬資料清
    單、上開土地及建物登記謄本在卷可憑（見本院卷第33 頁
    、第34頁至第39頁），惟上開價值常遠低於市價而有低估之
    情，且乙○○○於借款與聲請人購買房屋時，既設定高達4,
    980,000 元之抵押權而借款予聲請人，顯然依乙○○○放款
    部門評估該房地市價應不低於設定擔保之金額，始能確保放
    款將來回收之安全性，是堪認聲請人名下房地應足供清償上
    開房貸債務。惟即使如此，聲請人尚有非現金卡之無擔保授
    信債務1,437,000 元、信用卡債務1,084,018 元，如將上開
    2 種債務分別以年息10% 、20% 之行情利率計算，每月應繳
    利息分別為11,975元、18,067元（元以下4 捨5 入），合計
    每月應繳利息高達30,042元，以聲請人每月收入35,1 93 元
    扣除每月必要支出6,645 元後，僅餘28,548元，顯不足以負
    擔上開2 種債務每月應付利息，遑論清償全部欠款債務之本
    金。是以聲請人之負債及資產狀況，確有不能清償債務之虞
    ，應堪認定。
四、綜上所述，本件聲請人為一般消費者，並未從事營業活動，
    其有無法清償上開債務之虞之情事，所負無擔保或無優先權
    之債務，並未逾1,200 萬元，於消費者債務清理條例施行後
    曾向最大債權金融機構申請協商而不成立，且未經法院裁定
    開始清算程序或宣告破產。此外，本件又查無消費者債務清
    理條例第6 條第3 項、第8 條或第46條各款所定駁回更生聲
    請之事由存在。從而，聲請人聲請更生，洵屬有據，應予准
    許，並依上開規定命司法事務官進行本件更生程序。
五、依消費者債務清理條例第11條第1 項、第45條第1 項、第16
    條第1 項，裁定如主文。
中    華    民    國    98    年    4     月    28    日
              民事第六庭    法      官  林書慧
上為正本係照原本作成
本件不得抗告
本裁定已於98年4月28日下午4時公告。
中    華    民    國    98    年    4     月    28    日
                            書  記  官  莊豐源


司法院資訊處製作；財團法人民間司法改革基金會備份。
